【裁判字號】    95,簡上,28
【裁判日期】    950613
【裁判案由】    履行契約
【裁判全文】
臺灣臺北地方法院民事判決              95年度簡上字第28號
上  訴  人  財資企業股份有限公司
法定代理人  戊○○
訴訟代理人  己○○
            丁○○
            丙○○
被上訴人    甲○○
            乙○○○
上列當事人間請求履行契約事件，上訴人對於中華民國94年11月
10日本院臺北簡易庭94年度北簡字第29246號第一審判決提起上
訴，本院於中華民國95年5月30日言詞辯論終結，判決如下：
    主      文
原判決關於駁回上訴人後開第二項之訴部分暨關於上訴部分（減
縮部分除外）訴訟費用之裁判均廢棄。
上開廢棄部分被上訴人應連帶給付上訴人新台幣陸萬陸仟捌佰柒
拾陸元，及其中新台幣肆萬壹仟玖佰玖拾元自民國九十年六月十
六日起至清償日止，按年息百分之十四計算之利息。
第一審關於上訴部分（減縮部分除外）訴訟費用與第二審訴訟費
用由被上訴人連帶負擔。
    事實及理由
甲、程序方面：
一、本件被上訴人未於言詞辯論期日到場，核無民事訴訟法第38
    6條各款所列情形，爰依上訴人之聲請，由其一造辯論而為
    判決。
二、按簡易訴訟二審程序所為訴之變更或追加，非經他造同意，
    不得為之。但有民事訴訟法第255條第1項第2款至第6款情形
    ，不在此限。民事訴訟法第436條之1準用同法第446條第1項
    定有明文。本件上訴人上訴時，原聲明為：(一)原判決廢棄；
    (二)被上訴人應給付上訴人新台幣（下同）18萬1,032元及自
    民國90年6月16日起至清償日止按年息20％計算之利息（見
    上訴狀，本院卷第7頁）。然此部分上訴聲明已逾上訴人於
    原審所受之不利判決部分，經本院於準備程序中闡明後，上
    訴人復於95年2月27日以聲請狀更正其聲明為：(一)原判決不
    利於上訴人部分廢棄；(二)被上訴人應連帶給付上訴人6萬5,2
    26元及自90年6月16日起至清償日止，按年息20％計算之利
    息（見本院卷第35頁）。復於95年4月25日言詞辯論期日，
    當庭減縮聲明為如主文所示，核上訴人所為僅係為更正及減
    縮其應受判決事項之聲明，核與前揭規定相符，自應准許。
乙、實體方面：
一、上訴人起訴主張：伊前於88年5月間出售車號M5-946之日產
    牌B14SLA型營業小客車一輛（下稱系爭車輛）予被上訴人甲
    ○○，並簽訂附條件買賣契約（下稱系爭契約），並被上訴
    人乙○○○擔任連帶保證人。系爭契約總價為65萬5,200元
    ，分36期支付，每期款項為1萬8,200元；但甲○○僅支付19
    期共34萬5,800元，自90年1月21日即未再付款。上訴人遂依
    動產擔保交易法第28條規定向台灣士林地方法院聲請強制取
    回本件汽車，並於同年5月28日取還，上訴人再依該法第29
    條，於同年6月15日拍賣該車，得款20萬5,000元。上訴人共
    計支出下列費用共4萬5,044元，包括：本票裁定費225元、
    本票裁定郵資204元、車資與戶政規費210元、公示送達與郵
    資79元、強制執行點交費用2,166元、停車費4,500元、車輛
    協尋費用3萬3,000元、鑑價費800元、強制執行郵資170元、
    拍賣服務費3,690元。又系爭契約並約定被上訴人遲延時，
    應自遲延之日起按日息0.055％計算遲延利息，並按日加計
    0.1％違約金。而甲○○自90年1月21日即未再付款，計至拍
    賣之日共6,702元。本件拍賣得款扣除上述費用、利息後，
    尚有15萬6,146元未償，另有其他費用2萬4,886元未付，伊
    自得依據買賣契約、連帶保證契約，訴請被上訴人連帶給付
    18萬1,032元，其中15萬6,146元部分自90年6月16日起至清
    償日止按年息20％計算之利息，並按日息0.1％計算之違約
    金。原審判命被上訴人連帶給付上訴人11萬2,145元及自90
    年6月16日起至清償日止，按年息14％計算之利息，而駁回
    上訴人其餘部分之請求。上訴人對於原審駁回其抵充利息
    2,011元之本息及上開超過14％年息部分之利息暨違約金之
    請求並未上訴，而對於原審駁回上訴人其餘費用請求部分聲
    明不服，於本院聲明為：如主文所示。
二、被上訴人未於本院言詞辯論期日到庭，據其於原審及本院準
    備程序時所為之聲明、陳述略以：
    對於本票裁定、郵票、車資、戶政規費、公示送達郵資、強
    制執行費用及點交費用沒有意見，然不知為何上訴人得請求
    停車費、拍賣服務費及協尋費、鑑價費及是否有支出該部分
    之費用，且上訴人請求之違約金、利息都太高了，其現無力
    清償等語。並聲明：駁回上訴。
三、本件兩造不爭執事項：
（一）上訴人與甲○○於88年5月間簽訂系爭契約，由上訴人售
      予甲○○系爭車輛，乙○○○並擔任甲○○之連帶保證人
      。契約總價為65萬5,200元，分36期支付，每期款項為18,
      200元，但被上訴人僅支付19期共34萬5,800元，自90年1
      月21日即未再付款。
（二）上訴人依據動產擔保交易法第28條規定向臺灣士林地方法
      院聲請強制取回本件汽車，並於90年5月28日取還，上訴
      人再依同法第29條規定於90年6月15日拍賣該車，得款20
      萬5, 000元。
（三）被上訴人所支出費用部分，被上訴人就其中本票裁定費22
      5元、本票裁定郵資204元、車資與戶政規費210元、公示
      送達與郵資79元、強制執行點交費用2,166元、強制執行
      郵資170元等項目及金額不爭執。
（四）系爭契約第16、17條分別約定被上訴人遲延時，應自遲延
      之日起按日息0.055％計算利息，並按日加計0.1％違約金
      。上訴人依契約取回標的物或聲請強制執行時，所需費用
      由被上訴人負擔。
四、兩造之爭點及論述：
    上訴人主張本件除被上訴人前揭不爭執之費用、金額外，尚
    有停車費、車輛協尋費用、鑑價費、拍賣服務費及尚未沖抵
    之費用2萬4,886元，依約其得訴請被上訴人連帶給付，為被
    上訴人所否認，故本件之主要爭點為上訴人是否確實有支出
    前開費用並得依約請求。經查：
（一）依據系爭契約第17條約定「賣方依契約取回標的物或聲請
      強制執行時，所需費用由買方負擔。」（見原審卷第5頁
      ），依據契約自由原則，被上訴人本應受此一契約條款拘
      束，負擔上訴人依據動產擔保交易法聲請強制執行時或取
      得標的物時，所額外支出之費用。
（二）又系爭契約雖係為上訴人一方預定與不特定多數人用於同
      類契約之條款而訂定之契約，屬一定型化契約。然本件被
      上訴人甲○○於尚未付清價款前，即占有、使用系爭車輛
      ，倘被上訴人嗣後違約不繳清價金時，上訴人雖因前開系
      爭契約中保留所有權之規定，而得基於所有權人地位取回
      標的物或者聲請強制執行，然倘因被上訴人違約致使上訴
      人須取回標的物或聲請強制執行以確保其買賣價金之債權
      時，此部分所支付之費用，係為額外增加上訴人行使權利
      費用之支出。倘被上訴人能遵期繳款時，其除可取得系爭
      車輛之所有權外，上訴人亦無庸支出前開費用。另以強制
      執行程序中之必要費用，亦由債務人負擔之法理（強制執
      行法第28條參照）。自應認前開約款並無顯失公平之處，
      故被上訴人得請求上訴人支付取回系爭車輛或聲請執行之
      必要費用。
（三）而上訴人所支出之車輛協尋費用3萬3,000元部分，此有訴
      外人非常汽車事業有限公司所開立之同金額記載品名為「
      汽車服務費」之統一發票一紙在卷可參（見本院卷第44頁
      ），此部分乃上訴人為取回系爭車輛所支付之費用，自應
      准許。另關於停車費4,500元、鑑價費800元、拍賣服務費
      3,690元部分，亦有訴外人全磐股份有限公司所開立之統
      一發票及車輛拍賣拍定證明書在卷足憑（分見本院卷第43
      、82頁），堪信上訴人確實有此部分必要費用支出，亦應
      准許。又關於上訴人主張其前未沖抵之費用2萬4,886元部
      分，經核對上訴人於本院提出其所支付費用之單據後，其
      中金額與原審判准上訴人請求之本票裁定費225元、本票
      裁定郵資204元、公示送達與郵資79元、強制執行點交費
      用2,166元、強制執行郵資170元，此有本院繳費收據、購
      票證明附卷可參（分見本院第38至43頁）。至原審另判准
      之車資與戶政規費其中210元，則未有相同金額之單據可
      供本院比對，故無法判定上訴人其餘單據部分是否為原審
      已判准之費用。經扣除前開原審已判准上訴人請求之單據
      後，上訴人於本院所提出之單據，合計其為取回系爭車輛
      或聲請強制執行所支付之費用金額為2萬5,109元已逾上訴
      人主張未抵充之費用部分，故上訴人請求被上訴人連帶給
      付2萬4,886元此一部分未抵充之費用，自應准許。
（四）綜上所述，上訴人主張被上訴人應負擔停車費、車輛協尋
      費用、鑑價費、拍賣服務費及本件有尚未沖抵之費用堪信
      為真實，被上訴人所辯為不足採。上訴人本於買賣契約及
      連帶保證之法律關係，請求被上訴人連帶給付上開費用合
      計6萬6,876元及其中41,990元（即33,000+4,500+800+3,
      690=41,990）部分自90年6月16日起，至漬償日止，按年
      息14％計算之利息，自屬有理由，應予准許。原審駁回上
      訴人此部分請求，自有未洽。上訴意旨指摘原判決此部分
      不當，求予廢棄改判，為有理由。爰由本院將原判決此部
      分予以廢棄，改判如主文第2項所示。
五、因本件事證已臻明確，兩造其餘主張陳述及所提之證據，經
    本院斟酌後，認與判決結果不生影響，均毋庸再予論述，附
    此敘明。
六、據上論結，本件上訴為有理由，依民事訴訟法第436條之1第
    3項、第450條、第85條第2項、第463條、第385條第1項前段
    ，判決如主文。
中    華    民    國    95    年    6     月    13    日
              民事第四庭    審判長法  官  林麗玲
                                  法  官  洪遠亮
                                  法  官  黃柄縉
以上正本係照原本作成
本判決不得上訴
中    華    民    國    95    年    6     月    15    日
                                  書記官  楊湘雯


司法院資訊處製作；財團法人民間司法改革基金會備份。
